臺灣高雄地方法院刑事判決　　　　　　　100年度易字第419號
公　訴　人　臺灣高雄地方法院檢察署檢察官
被　　　告　盧明德
上列被告因違反保護令罪案件，經檢察官提起公訴（99年度偵字
第34269 號），本院判決如下：
    主  文
盧明德犯違反保護令罪貳罪，各處有期徒刑參月，如易科罰金，
均以新臺幣壹仟元折算壹日。應執行有期徒刑肆月，如易科罰金
，以新臺幣壹仟元折算壹日。
    事  實
一、盧明德與盧吳愛玉係夫妻，彼此間具有家庭暴力防治法第3
    條第3款所定之家庭成員關係。盧明德前因對盧吳愛玉為家
    庭暴力行為，經本院於民國99年5月25日核發99年度家護字
    第599號裁定民事通常保護令，命盧明德不得對盧吳愛玉實
    施身體或精神上不法侵害之行為，或為騷擾、跟蹤之聯絡行
    為，保護令有效期間自99年5月25日起至100年5月24日止。
    盧明德收受並知悉上開保護令內容後，竟仍分別基於違反保
    護令之犯意：
  (一)於99年10月29日中午某時許，在其與盧吳愛玉同住之高雄市
    ○○區○○路296巷87號住處廚房內，因不滿盧吳愛玉未煮
    飯，見盧吳愛玉買菜回來走至廚房桌邊，即故意持菜刀砍敲
    炒菜鍋發出極大聲響，藉此對盧吳愛玉騷擾及實施精神上不
    法侵害，而違反前開保護令。
  (二)於99年10月30日下午6、7時許，在前揭住處，因不滿盧吳愛
    玉煮泡麵給孫子盧○○（87年12月生，真實姓名年籍詳卷）
    吃，即接續以「幹你娘」、「你娘雞歪」、「討客兄」等語
    ，辱罵盧吳愛玉，以此方式對盧吳愛玉騷擾及實施精神上不
    法侵害，而違反前開保護令。
二、案經高雄市政府警察局小港分局報告臺灣高雄地方法院檢察
    署檢察官偵查後起訴。
    理  由
壹、證據能力部分：
    按被告以外之人於審判外之言詞或書面陳述，除法律有規定
    者外，不得作為證據，刑事訴訟法第159 條第1 項定有明文
    ；另按被告以外之人於審判外之陳述，雖不符前四條之規定
    ，而經當事人於審判程序同意作為證據，法院審酌該言詞陳
    述或書面陳述作成時之情況，認為適當者，亦得為證據；當
    事人、代理人或辯護人於法院調查證據時，知有第159 條第
    1 項不得為證據之情形，而未於言詞辯論終結前聲明異議者
    ，視為有前項之同意，同法第159 條之5 規定甚明。本判決
    所引用之證據資料屬於被告以外之人於審判外之言詞、書面
    陳述者，均經本院於調查證據時逐一提示並告以要旨，檢察
    官、被告皆未於言詞辯論終結前聲明異議，本院審酌上開證
    據作成時之情況，並無不當取供或違反自由意志而陳述等情
    形，且與本案待證事實具有關聯性，認為以之作為本案之證
    據屬適當，依上開法條規定，均具證據能力，核先敘明。
貳、實體部分：
一、訊據被告盧明德坦承收受並知悉本院核發之上開保護令內容
    後，於99年9月29日中午，在前揭住處拿東西敲打鍋子；並
    有於99年9月30日下午6、7時許，在前揭住處因告訴人盧吳
    愛玉煮泡麵給盧○○吃，而與告訴人發生爭執之事實，惟矢
    口否認有何違反保護令犯行，辯稱：99年9月29日伊沒有故
    意以菜刀敲打鍋子，伊是用鍋鏟要把黏在鍋子上的魚皮敲下
    來；99年9月30日伊沒有罵盧吳愛玉「幹你娘臭雞歪」、「
    你娘雞歪」、「臭雞歪」、「討客兄」等語，伊只有說「你
    娘水蛙」，這不是罵人的話云云。惟查：
  (一)被告與盧吳愛玉為夫妻關係，因被告曾對告訴人盧吳愛玉實
    施家庭暴力行為，而經本院於99年5 月25日核發99年度家護
    字第599 號民事通常保護令，命被告不得對告訴人實施身體
    或精神上不法侵害之行為，亦不得對於告訴人為騷擾、跟蹤
    之聯絡行為，保護令之有效期間為99年5 月25日至100年5月
    24日，被告收受該保護令即請里長觀看並告知保護令內容等
    情事，為被告於偵訊、本院審理時所是認〈見偵卷第7 頁、
    本院100年度易字第419號卷（下稱易字卷）第13頁〉，並有
    本院99年度家護字第599 號民事通常保護令影本在卷可稽（
    見警卷第9 至11頁），此部分事實自堪認定。
  (二)前開事實一(一)部分事實，業據證人即告訴人盧吳愛玉於偵訊
    時證述：我買菜回來，把菜放在廚房桌上，被告在煮東西，
    就開始一直敲鍋子，敲了很久，嘴巴一直唸，不知在唸什麼
    ，我就上樓去，被告用菜刀把煮菜的鼎砍得一個洞一個洞的
    ，還砍得很大聲，嘴巴一直唸，有十幾個凹痕，被告砍鍋子
    是要讓我生氣等語（見偵卷第47、37、20頁）及於本院審理
    中證述：我從菜市場買菜回來，被告在煮魚，看我回來走進
    廚房，他就拿菜刀一直剁，我沒有理他，就上2 樓，我上2
    樓他還一直剁，我從大門進去走到廚房他就開始一直剁，我
    覺得他是故意的等語明確（見易字卷第51頁）；又告訴人偵
    訊時當庭提出鐵製炒菜鍋1 只，經承辦檢察官當庭勘驗結果
    ，該炒菜鍋內側確有多處短而深陷之凹痕一情，亦有勘驗筆
    錄及照片6 張在卷可稽（見偵卷第47、51至53頁），核與告
    訴人所述以菜刀之刀刃敲砍之情相合，佐以被告亦自承有持
    物品敲打該炒菜鍋（見偵卷第47頁），足見告訴人前開所證
    並非憑空捏造，而堪值採信。至被告雖辯稱當時係持鍋鏟將
    黏在鍋上的魚皮敲下來云云，然該炒菜鍋內之凹痕係短而深
    陷一情，業如前述，衡以一般鍋鏟鏟面之四角鈍而不尖，倘
    持之敲打炒菜鍋，應不至於產生短而深入之凹陷痕，故被告
    此部分之辯解乃卸責之詞，不足為採。本件被告持菜刀敲砍
    炒菜鍋屬毀壞之舉動，且又刻意在告訴人面前為之，參以被
    告於偵訊時陳稱：當天中午盧吳愛玉沒有煮給我吃，我自己
    買東西回來煮等語（見偵卷第37頁），可知被告係不滿告訴
    人未煮飯，見告訴人回家，刻意在其面前持菜刀大力砍敲炒
    菜鍋，發出聲響以示不滿。
  (三)前開事實一(二)部分情事，業經證人即告訴人盧吳愛玉迭於警
    詢時證述：當天下午6、7點在住處我與孫子要吃飯，結果被
    告說我要餵狗，說我的錢拿去「討客兄」就開始辱罵我等語
    （見警卷第8頁）；於偵訊時證稱：當天晚上7點多，我孫子
    盧○○說要吃泡麵，我就煮泡麵給孫子吃，被告看到就開始
    一直罵「幹你娘臭雞歪」、「你娘雞歪」，還說：你用這樣
    給孫子吃是在養狗嗎等語（見偵卷第20頁）；嗣於本院審理
    中證稱：當天下午7時我泡麵給孫子吃，被告就說我在養狗
    ，一直罵「幹你娘老雞歪」等語綦詳（見易字卷第51頁），
    核與被告於偵訊時自承：因為我太太去賭博沒有煮飯，只有
    泡泡麵給我孫子，這樣孫子營養不夠，我才罵他「幹你娘」
    等語相符（見偵卷第7頁），被告嗣於本院審理中固改稱：
    沒有罵告訴人，只有說「你娘水蛙」等語，然被告既極不滿
    告訴人僅煮泡麵予孫子盧○○，已有對盧吳愛玉辱罵之動機
    存在，參照被告自承有罵「幹你娘」等語及其情緒反應，告
    訴人盧吳愛玉上述被告辱罵之證述，乃合於情理，堪認告訴
    人此部分之指述為真。被告所辯，無非臨訟脫罪之詞，委不
    足採。
  (四)綜上所述，被告明知上開保護令內容，仍為前述在告訴人面
    前持菜刀敲打鍋子、辱罵告訴人等行為，已臻明確，被告2
    次違反保護令之犯行，堪以認定。
二、按家庭暴力防治法所稱「家庭暴力」，係指家庭成員間實施
    身體或精神上不法侵害之行為；所稱「騷擾」，謂任何打擾
    、警告、嘲弄或辱罵他人之言語、動作或製造使人心生畏怖
    情境之行為，家庭暴力防治法第2 條第1 款、第3 款分別定
    有明文。又所謂「精神上不法之侵害」，則包括以謾罵、吼
    叫、侮辱、諷刺、恫嚇、威脅之言詞語調脅迫、恐嚇被害人
    之言語虐待，及藉由破壞東西或虐待寵物，甚而以自殺、脅
    迫被害人作不想作之事，或干擾被害人之生活作息、社會關
    係等皆是。被告故意在告訴人面前持刀敲砍炒菜鍋發出聲響
    以示不滿，衡情已干擾告訴人之生活，造成告訴人之心理壓
    力；而其對告訴人辱罵「幹你娘雞歪」、「討客兄」等言語
    ，屬台語中罵人之低俗詞彙及指摘婦女不守婦道名節之負面
    描述，依一般社會經驗，已足認係對受罵者人格之嚴重侮蔑
    是被告持菜刀砍敲炒菜鍋、辱罵告訴人之行為，自均屬對告
    訴人實施精神上之不法侵害行為及騷擾。被告明知本院核發
    之前揭通常保護令，乃禁止其對告訴人為任何騷擾、精神上
    不法侵害行為，竟仍於該保護令之有效期間內，對告訴人為
    騷擾及精神上不法侵害行為。核其如事實一(一)(二)所為，均係
    違反本院依家庭暴力防治法第14條第1 項所為禁止實施家庭
    暴力、禁止騷擾之裁定，而犯家庭暴力防治法第61條第1 款
    、第2款之違反通常保護令罪。又上開2行為，雖均同時違反
    家庭暴力防治法第61條第1款及第2款規定，惟上開保護令內
    容各款之規定，僅分別為不同之違反保護令行為態樣，被告
    上開2 行為各係以一犯意為一違反保護令之行為，仍各應認
    係犯1次違反保護令之單純一罪。而被告先後2次所犯違反保
    護令罪，犯意個別，行為互殊，應予分論併罰。爰審酌被告
    明知前揭保護令之內容與效力，且其前於99年3、4月間，甫
    同因違反暫時保護令，3 次辱罵告訴人盧吳愛玉，對盧吳愛
    玉實施精神上不法侵害及騷擾行為，為本院以99年度易字第
    1715號判各處拘役40日，應執行拘役100 日，緩刑3 年確定
    ，緩刑期間自99年11月1日起至102年10月31日止，有該判決
    及臺灣高等法院被告前案紀錄表在卷可查，詎其未珍惜緩刑
    寬典，猶於緩刑期間再犯本案，致告訴人一再受有精神上痛
    苦，自應予相當非難，復否認犯行，難認具悔意等一切情狀
    ，分別量處如主文所示之刑，並均諭知易科罰金之折算標準
    ，且合併定應執行之刑及諭知易科罰金之折算標準，以資儆
    懲。
據上論斷，應依刑事訴訟法第299條第1項前段，家庭暴力防治法
第61條第1款、第2 款，刑法第11條前段、第51條第5款、第41條
第1 項前段，判決如主文。
本案經檢察官黃世勳到庭執行職務。
中    華    民    國   100    年    9     月    29    日
                  刑事第十三庭審判長法  官  黃蕙芳
                                    法  官  陳采葳
                                    法  官  陳筱雯
以上正本證明與原本無異。
如不服本判決應於收受送達後10日內向本院提出上訴書狀，並應
敘述具體理由；如未敘述上訴理由者，應於上訴期間屆滿後20日
內向本院補提理由書（均須按他造當事人之人數附繕本）「切勿
逕送上級法院」。
中    華    民    國   100    年    9     月    29    日
                                    書記官  陳建琪
附錄本案論罪科刑法條：
家庭暴力防治法第61條
違反法院依第 14 條第 1 項、第 16 條第 3 項所為之下列裁定
者，為本法所稱違反保護令罪，處3 年以下有期徒刑、拘役或科
或併科新臺幣10萬元以下罰金：
一、禁止實施家庭暴力。
二、禁止騷擾、接觸、跟蹤、通話、通信或其他非必要之聯絡行
    為。
三、遷出住居所。
四、遠離住居所、工作場所、學校或其他特定場所。
五、完成加害人處遇計畫。